臺灣高等法院刑事判決　　　　　　　　　　　　　　九十一年度上易字第二二九號
　　上　訴　人　丙○○
　　即　被　告
右上訴人因毀損案件，不服臺灣臺北地方法院九十年度易字第一六三三號，中華民國
九十年十二月十一日第一審判決（起訴案號：臺灣臺北地方法院檢察署八十八年度偵
字第四七五二號），提起上訴，本院判決如左：
    主  文
原判決關於毀損部分撤銷。
丙○○被訴毀損部分無罪。
    理  由
一、公訴意旨略以：被告丙○○於民國八十八年一月二十四日晚間七時許，在臺北市
    ○○○路二八八號十三樓住家門口，因公共區域堆放物品問題，與同住於該址十
    二樓之一之甲○○、乙○○夫婦發生口角，丙○○竟動手拉扯乙○○之衣服領口
    ，於拉扯中，因重心不穩雙雙倒地，乙○○之衣領遭丙○○撕毀至不堪使用等情
    ，因認被丙○○涉有刑法第三百五十四條之罪嫌。
二、按犯罪事實應依證據認定之，無證據不得推定其犯罪事實，刑事訴訟法第一百五
    十四條定有明文；又認定犯罪事實所憑之證據，雖不以直接證據為限，間接證據
    亦包括在內，然而無論直接或間接證據，其為訴訟上之證明，須於通常一般之人
    均不致有所懷疑，而得確信其為真實之程度者，始得據為有罪之認定，倘其證明
    尚未達到此一程度，而有合理之懷疑存在時，事實審法院在心證上無從為有罪之
    確信，自應為無罪之判決（參見最高法院七十六年度台上字第四九八六號判例意
    旨）。
三、訊據被告丙○○對其於案發當日與告訴人乙○○發生爭執，並與乙○○拉扯雙雙
    倒地等情固不諱言，惟堅決否認有毀損犯行，辯稱當日係遭告訴人夫妻毆打壓制
    倒地，為防禦而有抗拒，不可能故意毀損告訴人之衣服，且其未拉扯告訴人衣服
    ，應係告訴人之夫甲○○在後方拉告訴人時扯破等語。按案發當日被告與告訴人
    夫妻發生衝後，告訴人所穿上衣衣領後緣遭撕裂，固有照片可稽，並經證人孫義
    奎證述在卷，然被告有無故意撕裂衣領之毀損犯行，仍應依嚴格之證據予以證明
    。經查：（一）關於案發經過之情形，被告、告訴人乙○○、告訴人之夫甲○○
    、及證人即被告姪女陳雅娟所供述之主要情形分別如下：(1)被告在警訊中指稱：
    「於八十八年一月二十四日晚約十八時四十五分左右，在台北市○○○路二八八
    號十三樓之二及十三樓，甲○○與他太太乙○○踢開我住處大門，進入房內毆打
    我，甲○○用手猛力摸我胸部（左胸），並用拳頭打我頭部、牙齒，抓我頭髮，
    乙○○則用腳踢我左腳」等語云云（八十八年度偵字第四七五二號卷、第八頁反
    面），另於偵查中供稱係其開門後，告訴人直接推過來，其抓住告訴人衣服，甲○○就過來予以毆打等語（同上卷第三十四頁反面），另在甲○○被訴傷害乙案
    中供稱：「當時我與陳雅娟在十三樓之二房內整理東西，被告（甲○○）來敲門
    表示要我將鋁窗移走，我說儘快處理後關門，不到一秒鐘被告又來踢門，我出來
    後被告太太（乙○○）在我們二家走道間就往我左肩推過來，被告（甲○○）趁
    機就很用力抓我胸部，然後掐住我脖子，我倒在十三樓本號門口地上，臉朝門外
    ，抓住被告太太的衣服，她壓在我上面」等語（九十年度易字第九０六號卷、九
    十年五月二十八日訊問筆錄）。(2)告訴人乙○○於警訊中供稱：「... 她（被告
    ）開門出來也要去踢我家大門，並用手抓著我的衣領不放，雙方當場倒地，我先
    生甲○○趨前欲將我們雙方推開，但林女雙手抓的很緊，無法拉開，我所穿衣領
    被他當抓破，最後是林女放手的。」（偵字第四七五二號卷第五頁反面），另於
    偵查中陳稱：「我聽到爭吵聲，跑出來，他們二人（指被告及甲○○）還有她姪
    女二人（指被告及陳雅娟）在走廊，我一出來，她就說你先生要強暴我，我們爭
    吵，她進去把門關起來，我去拍她門，我先生過去踢一下她的門，我轉身要回去
    ，她突然衝出來說『為何踢我家（的）門，我也要踢你們的門』，雙手抓我衣領
    要把我甩開，但重心不穩，我們一起跌倒，她在下，我也跟著傾倒，剛好倒在十
    三樓之二門內，地上堆滿雜物」等語（八十八年度偵字第四七五二號偵查卷第三
    十六頁正面）。(3)告訴人之夫甲○○在警訊中供稱：「... 我有用腳踢她（被告
    ）的門，她才將門打開，用雙手抓住我太太的衣領，欲到我家門前踢大門，我發
    現我太太乙○○被丙○○抓著衣領推倒在地，我即趨前欲將她們雙方推開，但無
    法推開，最後是丙○○自己放手。」等語（偵字第四七五二號卷、第三頁反面）
    ，另於偵查中供稱：「我太太去敲她（指被告）門，我踢她門，她門一打開衝出
    來，雙手抓我太太衣服想踢我家門，重心不穩跌到她十三樓之二堆滿雜物的樣品
    屋，她跌倒在下，我太太被一起拉下，我要過去架開，我右手抵住她鎖骨位置，
  右手（應係「左手」之誤）要搬開她的手，後來她放開，我就放開扶我太太起來
    .. 」等語（偵字第四七五二號卷、第三十五頁反面），嗣甲○○於其被訴傷害
    案件（原審法院九十年簡字第一一０九號）中：「我就踢告訴人（指丙○○）的
    門，告訴人衝出來，她把我推開，想要踢我家的門，我太太正好在我家門口，她
    抓著我太太的衣領，要把我太太拉開要踢我家的門，她重心不穩和我太太一起跌
    倒在十三樓本號堆滿雜物的房間裡面，她在下我太太在她的身上，然後我要把他
    們架開，我在他們兩人的旁邊，我一手在她胸口，一隻手把我太太拉開，告訴人
    就用一隻手推我，接著我就通知管理員上來... 」等語（九十年簡字第一一０九
    號、第十二頁）。(4)證人陳雅娟於偵查中證稱：「我在室內，王先生（指甲○○
    ）有過來，丙○○開門出去，他們越講越大聲，林女進來把門關上，我聽到拍門
    聲，林女開門，外面又吵（得）很大聲，我出去時，看見我阿姨（被告）被王某
    壓在地上，朱女（指乙○○）也在地上，三人都在地上，王某在右邊，朱女在左
    邊，我阿姨在最下面，王某手壓著她（的）脖子。沒看見有打她」等語（偵字第
    四七五二號卷、第四十九頁正面）。（二）本案被告與告訴人夫妻發生衝突後，
    被告確受有牙齒斷裂、左上肢、左胸淤傷等傷害，告訴人乙○○則身體多處淤傷
    ，甲○○亦左手、左足踝擦傷，均有馬偕紀念醫院出具之診斷證明書可稽（偵字
    第四七二五號卷第九至十頁）。（三）就上開被告、告訴人、告訴人之夫甲○○
    、及證人陳雅娟之相關供述情節，及被告與告訴人等均分別受傷等事證綜合以觀
    ，本案之事發經過係因告訴人夫妻不滿被告在公共樓梯間堆置物品發生齟齬，並
    踢打被告住處大門尋釁，被告欲回踢告訴人住處大門時，與告訴人發生拉扯，因
    重心不穩而雙雙倒地，告訴人之夫甲○○見狀亦加入拉扯及壓制被告，且因雙方
    肢體衝突劇烈，因而至均有受傷及告訴人衣領撕裂等事實，已堪予認定，就此經
    過情形而言，被告是否有毀損告訴人衣服之犯罪故意，已非無斟酌之餘地；另依
    卷附照片所示（原審卷第三十五頁、第四十二頁），告訴人之衣領係自右肩接縫
    處向左後方向撕裂，此種撕裂方向應係由告訴人背部抓住衣領往告訴人後方施力
    方向所造成較為可能，而案發當時被告係衝出門外與與告訴人相遇，二人應係正
    面相對，即使被告出手抓住告訴人衣服拉扯而倒地，其施力之方向應係前推或左
    右移動始較符常情，而被告與告訴人倒地後既係被告處在下方，告訴人在上方，
    甲○○又加入拉扯，其若係欲分開告訴人與被告，當係拉住告訴人往告訴人後方
    施力，則告訴人之衣領於混亂中為甲○○與被告交互施力及告訴人之掙扎而撕裂
    ，自極有可能；再者告訴人及甲○○均一致指稱被告係欲踢告訴人住處大門而抓
    住告訴人衣服拉扯，則被告之目的顯在於排除告訴人之阻擋，而非基於毀損衣服
    之目的為之，亦難認其有毀損之犯罪故意。
四、綜上所述，本案並無足以證明被告有毀損故意之積極證據存在，而刑法第三百五
    十四條之毀損罪又無處罰過失犯之規定，全案仍有合理懷疑存在，應屬不能證明
    被告有毀損犯行。原判決未就全案事證詳予審究，遽以毀損罪責對被告論科，即
    非允當，被告提起上訴，指摘原判決不當，為有理由，應由本院將原判決關於毀
    損部分撤銷，另為被告無罪之諭知。
據上論斷，應依刑事訴訟法第三百六十九條第一項前段、第三百六十四條、第三百零
一條第一項，判決如主文。
本案經檢察官吳國南到庭執行職務。
中      華      民      國    九十一    年      三      月     十九     日
                              臺灣高等法院刑事第二十三庭
                                  審判長法  官 黃  瑞  華
                                        法  官 雷  雯  華
                                        法  官 宋      祺
右正本證明與原本無異。
不得上訴。
                                        書記官 蔡  慧  娟
中      華      民      國    九十一    年      四      月     十五     日
